【裁判字號】    87,易,2388
【裁判日期】    891101
【裁判案由】    詐欺等
【裁判全文】
臺灣臺北地方法院刑事判決                        八十七年度易字第二三八八號
    公  訴  人  臺灣臺北地方法院檢察署檢察官
    被      告  乙○○
    選任辯護人  李怡卿
                許巍騰
右列被告因詐欺案件，經檢察官提起公訴（八十七年度偵字第九八七七號），本院判
決如左：
    主  文
乙○○共同連續意圖為自己不法之所有，以詐術使人將本人之物交付，累犯，處有期
徒刑壹年貳月。
    事  實
一、乙○○曾於民國七十七年十月間因違反稅捐稽徵法案件，經台灣板橋地方法院判
    處有期徒刑六月確定，並於七十七年十二月十六日易科罰金執行完畢，猶不知悔
    改，復與己○○、壬○○（後二人均已判刑確定），於民國八十一年四月間，以
    新臺幣（下同）四百六十八萬元，向案外人李建隆買下德準股份有限公司（以下
    稱德準公司）。三人共同出資，並以德準公司名義，向己○○購得其所提供桃園
    縣楊梅鎮之廠房、土地（登記為王美珍名義）、及臺北市○○○路○段一四三號
    二十六之一號房屋一棟作為辦公室使用，由乙○○負責公司財務；壬○○擔任負
    責人，負責與國外客戶聯繫，己○○掛名顧問，實則為德準公司經理，實際負責
    處理公司財務及公司與銀行間之貸款業務；。嗣因己○○挪用德準公司之款項及
    本身之債務關係，使德準公司之財務陷入困境，並積欠丙○○一千六百餘萬元、
    積欠戊○約一千萬元。吳昌高與己○○、壬○○乃共同基於不法所有之概括犯意
    ，利用德準公司於八十一年四月以前，在銀行間之良好信用及提供前開不動產供
    擔保，向設於臺北市○○○路○段一四二號之華僑商業銀行民生分行（下稱華僑
    銀行）申請融資一億五千萬元（尚須扣除原抵押債權額），以案外人陳美月所有
    坐落台北縣永和市○○路七巷六弄三號一樓之房屋連同基地為擔保向設於臺北市
    ○○○路五十六號泛亞商業銀行台北分行（下稱泛亞銀行）申請購料貸款計一千
    五百萬元、出口押匯貸款及抵押貸款一千二百萬元、以壬○○所有位於板橋市、
    土城市之房屋、土地計二十四筆向設於臺北市○○○路○段九號之合作金庫長安
    支庫等申請一般短期放款五千四百萬元、墊付國內票款一千五百萬元、開發國內
    信用狀一千五百萬元等融資貸款，俟融資額度經相關銀行核准後。乙○○、己○○及壬○○即分別與丙○○、周志明（已判刑確定）、洪丁○○、戊○、丙○○
    、劉武章（另案審理）、庚○○及方玉麟等人共謀，利用渠等所經營之公司，以
    假買賣而無實際商業交易行為之方法，明知上述不實事項，而登載於其等職務上
    所開具之國內信用狀、統一發票等資料，持向各行庫辦理融資貸款，使各該行庫
    陷於錯誤，而將上述信用狀所載之金額（詳如後述）提領一空，作為清償丙○○
    等人債務及供己○○等人使用。德準公司在取得貸款於初期清償幾次貸款後，即
    不再對銀行清償，並宣告倒閉結束營業，使各該行庫受有損害。其詳細情形如下
    ：
（一）於八十一年八月間乙○○、己○○及丙○○基於共同之犯意聯絡，由丙○○提
      供其經營之嘉溢興實業有限公司（下稱嘉溢公司、登記負責人為李梅木令）及
      其男友庚○○所經營之莫家實業有限公司（下稱莫家公司）之資料及開發信用
      狀二成之金額即二百餘萬元交予己○○，由己○○辦理信用狀之申請，佯由嘉
      溢公司於八十一年九月二日出售日用品一批價值為四百二十一萬六千三百八十
      七元（統一發票號碼00000000）予德準公司，莫家公司出售成衣一批
      價值為四百五十九萬八千一百元（統一發票號碼00000000）予德準公
      司，再於事後由丙○○與戊○之太太王美珍至華僑銀行及泛亞銀行辦理轉帳，
      將信用狀申請金額轉入嘉溢及莫家實業二家公司銀行帳戶，金額約一千二百餘
      萬（其中華僑銀行約七百萬，泛亞商業銀行臺北分行約五百萬），所得款項由
      己○○返還所欠丙○○之債務。
（二）己○○因欠戊○約一千萬元，為清償該項債務，乃於八十一年九月間與戊○基
      於共同之犯意，由戊○提供其所經營之晶瓏企業有限公司（下稱晶瓏公司）及
      翔朧通商股份有限公司（下稱翔龍公司、登記負責人為王美珍）資料，由己○○以前述方法，向僑銀取得約七百萬元款項，用以清償前項債務。
（三）於八十一年六月間，由己○○、洪丁○○及方玉麟共謀，由方玉麟（已判刑確
      定）提供之谷笙科技公司（下稱谷笙公司、登記負責人為謝宗台）之印鑑卡、
      執照及以該公司名義開出三張發票予己○○，再由方玉麟及洪丁○○至德準公
      司完成開狀手續後，佯由谷笙公司於八十一年六月二十五日出售電腦外殼、電
      源供應器三批價值分別為一百四十一萬四千元（統一發票號碼0000000
      0）、二百一十七萬一千五百元（統一發票號碼00000000），一百四
      十一萬四千元（統一發票號碼00000000）再持向華僑銀行承兌信用狀
      ，待八十三年六月二十五日，由銀行將四百九十九萬九千五百元匯入谷笙公司
      帳戶後，於八十三年六月二十六日，由方玉麟及洪丁○○至銀行領出，並由方
      取走百分之五即約二十萬之報酬，餘額由洪丁○○送至德準公司。
二、案經法務部調查局台北縣調查站移送臺灣臺北地方法院檢察署檢察官偵查起訴。
    理  由
一、訊據被告乙○○矢口否認有右揭詐欺犯行，辯稱：其出資德準公司二百五十萬元
    負責公司財務，並未參與丙○○、戊○、洪丁○○買賣貨物向銀行借貸之事，且
    德準公司向行庫貸款均已提供房地產為足額擔保，與晶瓏、翔龍、嘉溢、莫家、
    谷笙公司之間亦確有買賣行為，且德準公司均係己○○、壬○○在經營，並未以
    貸款方式詐欺銀行云云。惟查，被告於調查局台北縣調查站調查中供稱：「於八
    十一年四月間與己○○、壬○○合資四百六十八萬元向李建隆購得德準公司」、
    「壬○○擔任負責人負責進出口業務，我係德準公司財務經理，負責公司財務管
    理，己○○係經理，除與我同時管理公司財務外，並負責德準公司與銀行間之交
    往」、「，．丁○○、丙○○均由己○○介紹認識，這些人與德準公司均無業務
    往來」、「．．．那些國內信用狀、公司支票、統一發票均是假買賣，並無實際
    商業行為所開具」、「己○○擁有桃園縣楊梅鎮之廠房一棟（登記在己○○友人
    王美珍名下）欲賣給德準公司作為鐵工廠用，但該廠房設定抵押給王美珍等多人
    ，德準公司以一億二千萬元買下該廠房，所需資金則以該廠房向華僑銀行抵押貸
    款一億五千萬，但華僑銀行僅核貸一億二千萬元，一億現金全數轉交廠房原抵押
    權人，華僑銀行成了第一順位抵押權人，二千萬則是融資額度，德準公司就利用
    假買賣方式再轉給廠房抵押權人」、「廠房抵押債權人有丙○○一千餘萬元，戊○約一千萬元．．」、「．．丙○○、、戊○、曾鎮瀛三人利用假買賣開立國內
    信用狀方式將華僑銀行之融資額度二千萬元提領。」、「．．．己○○再以台北
    市○○○路○段一四三巷二十六之一號一樓房屋向僑銀貸款三千萬元，其中一千
    七百餘萬元現金直接由該行電匯第一順位抵押權人第一商業銀行兩百餘萬元由己○○提領償還其債務，另八百萬元融資額度則是進口轎車、塑膠粒、食品等用完
    」等語（偵字第一七九一二號卷第二至六頁），核與另案被告嘉溢公司負責人丙○○在台北縣調查站所供：「德準公司負責人壬○○我認識，大約是在八十一年
    四、五月間由己○○介紹認識．」、「．．嘉溢公司與德準公司並無業務往來．
    」、「．．從七十六年間起，己○○即陸續向我調借資金，後因金額愈來愈多，
    總計約有一千六百餘萬元，己○○為償還所欠金額，乃於八十一年四、五月間告
    訴我，德準公司有意購買．．戊○之配偶王美珍所有之楊梅鎮土地，而該筆土地
    有我設定第二順位之抵押權約一千六百萬元，同時德準公司正向華僑銀行辦理貸
    款總金額一億五千萬元，己○○乃拿了二張德準公司的支票面額計一千六百餘萬
    元，要求我先行塗銷前述抵押權，．．，未料己○○於我塗銷抵押權後告訴我僑
    銀核貸的金額被削減了三千萬元，無法兌現該二張支票，除非我拿發票給他，他
    可從銀行核准之購料融資額度內撥款至我的戶頭，以償還前欠之金額」、「大約
    在八十一年八月間，己○○及乙○○要求我先行準備估價單及公司資料以便辦理
    申請開發信用狀事宜，同時己○○告訴我一家公司能申請之金額有限，最好能有
    兩家公司，所以我就與我朋友庚○○商量欲以庚○○所開設之莫家公司提出申請
    ，之後我將買賣明細估價單及嘉溢公司、莫家公司資料交予己○○，同時乙○○
    又表示申請開發信用狀需先繳交開狀金額約二成，做為質押，所以我又拿了二百
    餘萬元電匯至德準公司銀行之戶頭，大概過了二天，德準公司通知已申請完峻，
    我乃與晶瓏公司的負責人戊○和他太太王美珍帶著嘉溢、莫家公司之大、小印章
    及發票至僑銀及泛亞銀行辦理轉帳，將信用狀申請金額轉入嘉溢及莫家公司之銀
    行戶頭約一千二百餘萬元」等語（見同上偵卷第九頁至十二頁）、莫家實業公司
    實際負責人庚○○於台北縣調查站所供稱：「約於八十一年六、七月間，我的女
    朋友丙○○向我表示渠與己○○及德準公司負責人壬○○之間有債務問題，而壬○○等人又無現金償還，所以必須要將一批貨以莫家公司之名義賣給德準公司，
    以便向銀行取得信用狀，再依信用狀取得款項償還債務．．．我乃答應丙○○之
    要求在帳面上以莫家公司之名義出售一批貨物予德準公司，此純粹是書面上買賣
    ，而無實際商品買賣及金錢往來．．」等語（同上偵卷第十九頁背面）、晶龍、
    翔龍二家公司負責人戊○於台北縣調查站所供稱：「己○○原先欠我一些錢，在
    八十一年二月時以其胞弟邱錦城之協鑫公司名義與我訂買賣契約，將其所有之一
    間位於楊梅鎮○○○段廠房過戶於王美珍名下，不久以後，己○○就帶乙○○、
    壬○○來找我，並表示他們三人合作開發該廠房所在之土地，．」、「．．當時
    該筆土地己設定其他權利，而己○○要我再出六、七百萬元，再加上原欠約三百
    萬元，共出了約一千萬元，．．，過了幾個月後，己○○與乙○○拿了華僑銀行
    核可貸款之資料給我，表示德準公司已向華僑銀行辦理貸款，要我去銀行簽名．
    ，做為擔保之保證人，．．．，我為取回付出的錢遂未再計較．．．而華僑銀行
    也確通知我去領了二、三張德準公司申請之信用狀，在經過德準公司核可後，我
    持信用狀向僑銀領了約七百萬元．」、「德準公司實際上與我並無買賣行為，己○○藉此方法還我部分債務」等語（見同上偵卷第二十三至二十五頁），政群貿
    易公司負責人洪丁○○在台北縣調查站所供稱：「我係因己○○之介紹而認識德
    準公司負責人壬○○及乙○○．」、「（問另據壬○○於八十三年五月三十一日
    供稱乙○○等人所掌控之人頭公司，與德準公司進行假買賣，有無此事）．，八
    十一年六月左右己○○告訴我他需要買一批價值五百萬元之電腦器材，我介紹方
    玉麟給德準公司，經談妥後由德準公司給方玉麟五百萬元之百分之七為利潤，由
    谷笙公司開出三張發票，並由我帶方玉麟至德準公司簽名完成手續，向華僑銀行
    完成承兌信用狀之手續，該筆買賣金額約五百萬元轉入華僑銀行谷笙公司帳戶後
    ，由我與方玉麟將該筆金額提出，由方玉麟拿走其應得之部分外，餘額則由我送
    至德準公司交給己○○等人」等語（見同上偵卷第二十七、二十八頁）均相符合
    ；並與壬○○在台北縣調查站調查中供稱：「德準公司與葉慧玉往來係透過乙○○、己○○介紹認識，德準公司於八十一年四月間由我及乙○○、己○○接手之
    初，為培養公司信用，製造業績以取得相關往來銀行的信用，以利公司的相關融
    資貸款，因此透過假買賣方式，無實營業買賣之商業行為，取得統一發票，這此
    統一發票均是透過乙○○自葉玉處取得」等語之情節（同上偵卷第六十八頁至七
    十九頁、第一百十四至第一百二十頁）相互印證無訛。且經證人即德準公司會計
    辛○○、甲○○（見同上偵卷第一０一頁至一０四頁）、上述三家銀行職員周漢
    武、陳錦昌及楊慶鐘等人及證人宋建隆（同上偵卷第九十四頁至九十八頁）分別
    於偵查、本院八十四年五月十二日訊問筆錄可證。此外，並有泛亞商業銀行臺北
    分行之授信申請書、放款借據、放款明細登錄卡、個人資料表，、合作金庫長安
    支庫之貸款徵信報告表、及華僑銀行之壬○○支票影本、信用狀扣案及谷笙公司
    所開統一發票及該公司在華僑商業銀行活期存款存摺八十三六月二十五日、二十
    六日支出及存入記錄等影本在卷（附上述卷第二八二至二八四頁、本院卷第一八
    ０至二二二頁)可資佐證。足見被告事後翻異之詞，應為卸責之詞，與事實不符
    而不可採。本件事證明確，犯行均足以認定，應依法論科。
二、核被告乙○○所為係犯刑法第三百三十九條第一項詐欺取財罪及同法第二百十六
    條、第二百十五條之行使業務登載不實罪。被告乙○○、己○○、壬○○三人間
    、與洪丁○○、方玉麟三人間、與戊○、丙○○二人間、丙○○與庚○○二人間
    ，互有犯意之聯絡、行為之分擔，應依共同正犯論處。被告乙○○多次詐欺犯行
    ，時間緊接，構成要件相同，顯係基於概括犯意而反覆為之，應依連續犯規定以
    一罪論，並加重其刑。又被告等所犯上開詐欺罪與行使業務上登載不實文書罪間
    ，有方法結果之牽連犯關係，應從一重之詐欺罪處斷。被告曾於七十七年十月間
    因違反稅捐稽徵法案件，經台灣板橋地方法院判處有期徒刑六月確定，並於七十
    七年十二月十六日易科罰金執行完畢，此有台灣高等法院檢察署刑案紀錄簡覆表
    在卷可按，於五年內再犯本件最重本刑為有期徒刑以上之罪，為累犯，應依刑法
    第四十七條之規定加重其刑。爰審酌被告犯罪之動機、目的、手段、犯罪後態度
    及被害人臺灣省合作金庫達成和解，泛亞商業銀行、華僑銀行事後已從德準公司
    及第三人所提供之不動產本金寺取得清償等一切情形，量處如主文所示之刑。
三、被告於本院調查中聲請求向泛亞銀行、合作金庫調閱德準公司在八十一年以不動
    產申請貸款時，該行對於該等不動產之價值鑑估資料。惟查，本件受害行庫係因
    被告等提出不實交易資料申請開發國內信用狀，陷於錯誤而核准貸款，縱有擔保
    ，亦有未能全額追償本息之危險，難謂未受損害，而證人陳秀森雖於本院調查中
    到庭證稱（見本院八十四年易字第七二二號卷第十一頁）：戊○曾以電話通知他
    ，己○○及華僑商業銀行之人員到他管理之倉庫，檢查戊○放置於該倉庫之貨物
    等語。惟被告實際是否準備買買貨物與實際上有無貨物交易係屬二事，況被告等
    於調查人員訊問時均稱無實際交易已如前述，證人陳秀森之前開證詞尚不足做為
    有利於被告之認定。而被告之聲請即無調查之必要，附此敘明。
據上論斷，應依刑事訴訟法第二百九十九條第一項前段，刑法第二十八條、第五十六
條、第三百三十九條第一項、第二百十六條、第二百十五條、第五十五條、第四十七
條，罰金罰鍰提高標準條例第一條前段，判決如主文。
本案經檢察官馮成到庭執行職務。
中    華    民    國      八十九        年      十一  月    一        日
                                      臺灣臺北地方法院刑事第九庭
                                          法  官  王  綽  光
右正本證明與原本無異。
如不服本判決，應於判決送達後十日內，向本院提出上訴狀。
                                          書記官  潘  惠  梅
中    華    民    國      八十九        年      十一    月  三          日
附錄法條：
刑法第三百三十九條
意圖為自己或第三人不法之所有，以詐術使人將本人或第三人之物交付者，處五年以
下有期徒刑、拘役或科或併科一千元以下罰金。
以前項方法得財產上不法之利益或使第三人得之者亦同。
前二項之未遂犯罰之。


司法院資訊處製作；財團法人民間司法改革基金會備份。
